【裁判字號】    91,交易,158
【裁判日期】    920227
【裁判案由】    過失致死
【裁判全文】
台灣士林地方法院刑事判決                        九十一年度交易字第一五八號
    公  訴  人  台灣士林地方法院檢察署檢察官
    被      告  甲○○  男  十.
右列被告因過失致死案件，經檢察官提起公訴（九十一年度偵字第六五三六號），本
院判決如左：
    主  文
甲○○因過失致人於死，處有期徒刑拾月。
    事      實
一、甲○○於民國九十一年六月十四日上午，無駕駛執照而騎乘車牌號碼ＬＯＰ—九
    三九重機車，沿台北縣汐止市○○路往基隆方向行駛，本應注意車前狀況，隨時
    採取必要之安全措施，並應注意遵守道路交通標誌、標線、號誌之指示，且依當
    時天氣晴朗、路面乾燥、柏油路面並無缺陷或障礙物、視距亦良好，並無不能注
    意之情事，竟疏未注意，於同日上午八時四十分許，行經該路二段與和平路交岔
    路口前時，欲強行穿越路口之黃燈，不慎撞及由同市○○街行經該處之吳守財，
    致吳守財受有顱內出血合併顱底骨折之傷害，經送醫急救後，延至同日下午二時
    許不治死亡。甲○○隨即商請同行之友人孫如偉代為報警，向據報前往現場處理
    之員警承認為肇事人，並接受裁判，嗣後並陪同吳守財送醫。
二、案經台北縣政府警察局汐止分局報請台灣士林地方法院檢察署檢察官偵查起訴。
    理  由
一、右揭事實業據被告甲○○坦承不諱，核與證人即被告同行之友人孫如偉、甘涵仁
    所述情節相符，並有道路交通事故報告調查表乙紙及照片十二張附卷可稽。而被
    害人吳守財確因本件車禍事故，受有顱內出血合併顱底骨折等傷害而導致死亡，
    亦經台灣士林地方法院檢察署檢察官督同法醫師相驗屬實，有相驗屍體證明書、
    驗斷書及勘驗筆錄在卷足憑。再按，汽車行駛時，駕駛人應注意車前狀況，並隨
    時採取必要之安全措施；又駕駛人駕駛汽車，應遵守道路交通標誌、標線、號誌
    之指示，而圓形黃燈用以警告車輛駕駛人及行人，表示紅色燈號即將顯示，屆時
    將失去通行路權，道路交通安全規則第九十四條第三項、第九十條前段、道路交
    通標誌標線號誌設置規則第二百零六條第四項分別定有明文。被告騎乘前述機車
    ，自有此種注意義務，且被告年已十八歲，其有注意能力，至屬明確。再依現場
    圖及卷附照片所示：肇事後，被害人倒於大同路、和平街交岔路口之斑馬線前，
    被告之機車則倒於對向車道靠近斑馬線處，該路口之前數公尺處，為大同路與水
    礁街交岔之鐵路路口，再往前則有另一道斑馬線。再參諸被告已通過大同路、水
    礁街前之第一道斑馬線，往肇事之大同路、和平街交岔路口前第二道斑馬線前進
    ，該路口當時之燈號是黃燈，已據被告供承在卷（詳見偵查卷第九頁反面、第十
    九頁反面），該路段既接連有二道斑馬線，顯見隨時會有行人穿越或行經該處，
    且已是黃燈，更應減速慢行，注意車前狀況，其竟猶以時速五、六十公里之速度
    前進，已經證人孫如偉陳稱在卷（詳見偵查卷第十二頁反面），且未注意到行經
    該處之被害人，足稽被告未注意車前狀況，且未遵守道路交通標誌，予以減速慢
    行；且肇事當時天氣晴朗、路面乾燥、柏油路面並無缺陷或障礙物、視距亦良好
    等情，亦有前揭道路交通事故調查報告表各項記載足按，則按斯時情形，被告既
    無不能注意之情事，乃竟疏未注意，致肇本件車禍，自有過失。又被害人確因本
    件車禍而死亡，則被告之過失行為與之死亡結果間復有相當之因果關係，故本件
    事證明確，犯行堪以認定。
二、核被告所為，係犯刑法第二百七十六條第一項之過失致人於死罪。再按，汽車駕
    駛人，無駕駛執照駕車，因而致人受傷或死亡，依法應負刑事責任者，應加重其
    刑至二分之一，道路交通管理處罰條例第八十六條第一項定有明文。被告無照駕
    駛前開車輛乙節，已經被告坦承在卷，其不慎駕車，因而致被害人死亡，自應依
    前開條項之規定加重其刑。又被告於事故發生後商請同行之友人孫如偉代為報警
    ，其向據報前往現場處理之員警承認為肇事人，並接受裁判，嗣後並陪同吳守財
    送醫，已據被告陳明在卷，核與證人孫如偉所述及汐止分局處理相驗案件初步調
    查報告暨報驗書所載內容相符，係自首，應依刑法第六十二條前段之規定減輕其
    刑，並依刑法第七十一條第一項規定先加後減之。爰審酌駕駛汽車係一極高度危
    險之活動，不只牽涉個人安全，稍一不慎發生車禍，往往造成他人生命、身體永
    遠無法彌補之傷害，故駕車時必須十分戒慎小心，本案被告未領有駕駛執照，其
    開車技術、態度、反應能力，在在堪慮，其竟騎乘前述機車，且未注意車前狀況
    ，復未遵守號誌減速慢行，因閃煞不及撞及被害人，致被害人死亡，並參酌被告
    年紀甚輕，事後坦承犯行，頗具悔意，犯罪後態度良好，惟未與被害人家屬達成
    和解等一切情狀，量處如主文所示之刑。
三、據上論斷，應依刑事訴訟法第二百九十九條第一項前段，刑法第二百七十六條第
    一項、第六十二條前段，道路交通管理處罰條例第八十六條第一項，罰金罰鍰提
    高標準條例第一條前段，判決如主文。
本案經檢察官江林達到庭執行職務
中      華      民      國     九十二     年     二     月    二十七    日
                                      台灣士林地方法院刑事第三庭
                                          法  官  姜  麗  香
右正本證明與原本無異。
如不服本判決，應於判決送達後十日內，向本院提出上訴狀。
                                          書記官  陳  玉  珍
中      華      民      國     九十二     年     三     月      四      日
附錄本案論罪科刑法條全文：
刑法第二百七十六條：
  因過失致人於死者，處二年以下有期徒刑、拘役或二千元以下罰金。
  從事業務之人，因業務上之過失犯前項之罪者，處五年以下有期徒刑或拘役，得併
  科三千元以下罰金。


司法院資訊處製作；財團法人民間司法改革基金會備份。
